臺中高等行政法院判決
　　　　　　　　　　　　　　　　　　 96年度訴字第00299號
　　　　　　　　　　　　　　　.
　　原　　　告　麗發實業股份有限公司
　　代　表　人　甲○○
　　被　　　告　財政部臺灣省中區國稅局
　　代　表　人　乙○○
　　訴訟代理人　丙○○
上列當事人間因營業稅事件，原告不服財政部中華民國96年5月4
日台財訴字第09600147000號訴願決定，提起行政訴訟。本院判
決如下︰
　　主  文
原告之訴駁回。
訴訟費用由原告負擔。
　　事  實
甲、事實概要：
緣原告所有坐落彰化縣埤頭鄉○○村 ○鄰○○路28號房屋，於民
國（下同）94年10月19日經臺灣彰化地方法院拍賣，拍定價格為
新臺幣（下同）5,727,400 元，被告所屬北斗稽徵所未獲分配應
課徵之營業稅額，乃按銷售額5,454,667元補徵營業稅額272,733
元。原告不服，申經復查未獲變更，提起訴願遞遭駁回，遂提起
本件行政訴訟。
乙、兩造之聲明：
一、原告聲明求為判決：
（一）、訴願決定及原處分（即復查決定）均撤銷。
（二）、訴訟費用由被告負擔。
二、被告聲明求為判決：
（一）、駁回原告之訴。
（二）、訴訟費用由原告負擔。
丙、兩造之爭點：
一、原告起訴意旨略以：原告所有坐落彰化縣埤頭鄉○○路28號
    建物，經臺灣彰化地方法院93年度執字第2434號強制執行事
    件拍定，被告未受參與分配額，乃課徵營業稅 272,733元。
    然原告鄭重否認以「營業行為」出售建物，系爭建物係由抵
    押權人行使抵押權併付拍賣未保存登記之建物，被告就該建
    物既已參與分配，應視同一併參與分配未保存登記之建物，
    始合乎常理。又被告之課稅依據為行政命令，惟法院拍賣不
    動產係法律程序，其效力高於行政命令，政府機關實施課稅
    亦應參與分配，不能因自己怠於行使權利，轉向原告求償，
    原告已無資力給付。被告以處分機關自行訂定之「課稅依據
    」對人民實施課稅行為，已有可議，應主動修改內規，以保
    障人民權益，為此不服提起行政訴訟。
二、被告答辯意旨略以：
（一）按「營業稅之納稅義務人如左：一、銷售貨物或勞務之營
      業人。」、「將貨物之所有權移轉與他人，以取得代價者
      ，為銷售貨物。」、「法院拍賣或變賣貨物前，應通知主
      管稽徵機關。主管稽徵機關如認該貨物屬應課徵營業稅者
      ，應依法向法院聲明參與分配。主管稽徵機關於聲明參與
      分配時，應以法院拍定或成交價額依規定稅率計算應納營
      業稅額，作為參與分配之金額。」為加值型及非加值型營
      業稅法第2條第1款、第3條第1項及同法施行細則第47條第
      3 項、第4項所明定。次按「拍賣或變賣之貨物，其屬應
      繳納營業稅者，應依下列公式計算營業稅額：應納營業稅
      額＝拍定或成交價額÷（1＋徵收率5﹪）×徵收率5﹪」
      為法院及海關拍賣或變賣貨物課徵營業稅作業要點第4點
      所規定。又「法院拍賣或變賣之貨物屬應課徵營業稅者…
      …未獲分配之營業稅款，應由稽徵機關另行填發『營業稅
      隨課違章（406）核定稅額繳款書』向被拍賣或變賣貨物
      之原所有人補徵之。」為財政部85年10月30日台財稅第
      851921699號函所明釋。
（二）原告94年10月19日經臺灣彰化地方法院拍賣坐落彰化縣埤
      頭鄉○○村○鄰○○路28號房屋銷售額合計5,454,667元，
      營業稅額272,733元（拍定價額5,727,400元÷1.05×5%＝
      272,733元），被告所屬北斗稽徵所未獲分配，乃依前揭
      稅法及財政部函釋規定補徵營業稅額272,733元。原告雖
      主張該建物係遭抵押權人行使抵押權併付拍賣及被告之課
      稅依據僅為行政命令等語，惟原告為加值型及非加值型營
      業稅法第4章第1節規定，按一般稅額計算之營業人，其經
      法院拍賣之房屋係屬應課徵營業稅貨物，被告所屬北斗稽
      徵所依首揭函釋規定，按拍定價額計算應課徵之營業稅額
      272,733元既未獲分配，另行填發營業稅隨課（406）核定
      稅額繳款書補徵原告營業稅額272,733元， 並無不合等語
      。
    理  由
一、按「營業稅之納稅義務人如左：一、銷售貨物或勞務之營業
    人。」、「將貨物之所有權移轉與他人，以取得代價者，為
    銷售貨物。」及「法院拍賣或變賣貨物前，應通知主管稽徵
    機關。主管稽徵機關如認該貨物屬應課徵營業稅者，應依法
    向法院聲明參與分配。主管稽徵機關於聲明參與分配時，應
    以法院拍定或成交價額依規定稅率計算應納營業稅額，作為
    參與分配之金額。」分別為加值型及非加值型營業稅法第 2
    條第1款、第3條第1項及同法施行細則第47條第3項、第 4項
    所明定。次按「拍賣或變賣之貨物，其屬應繳納營業稅者，
    應依下列公式計算營業稅額：應納營業稅額＝拍定或成交價
    額÷（1＋徵收率5﹪）×徵收率 5﹪」為法院及海關拍賣或
    變賣貨物課徵營業稅作業要點第 4點所規定。又「法院拍賣
    或變賣之貨物屬應課徵營業稅者……未獲分配之營業稅款，
    應由稽徵機關另行填發『營業稅隨課違章 （406）核定稅額
    繳款書』向被拍賣或變賣貨物之原所有人補徵之。」經財政
    部 85年10月30日台財稅第851921699號函釋在案，而此一函
    釋為財政部依其職權所作成，其意旨核與上開營業稅之相關
    規定並不違背，自得予以援用。
二、本件原告於94年10月19日，經臺灣彰化地方法院拍賣其所有
    坐落彰化縣埤頭鄉○○村○鄰○○路28號房屋，銷售額計5,4
    54,667元，營業稅額272,733元（拍定價額5,727,400元÷1.
    05×5%＝272,733元 ），被告以系爭經法院拍賣之房屋屬應
    課徵營業稅貨物，其未獲分配應課徵營業稅額，乃依前揭法
    令規定核定補徵營業稅額 272,733元。原告不服，主張其非
    自發性處分不動產，原所有之房屋乃被動性遭債權人查封拍
    賣，是被告理應向法院聲明營業稅款債權並依稅捐稽徵法第
    6 條規定受償順序由法院代扣繳納，系爭房屋既經臺灣彰化
    地方法院拍定並分配債權結案，原告已喪失該法拍建物標的
    所有權，已無財產可供償還補徵之營業稅款或其他欠稅云云
    。惟遞遭被告復查決定及財政部訴願決定駁回，而以前揭理
    由，提起本件訴訟。
三、經查，原告為加值型及非加值型營業稅法第4章第1節所規定
    ，按一般稅額計算之營業人，依首揭規定，為系爭經法院拍
    賣房屋應課徵營業稅之納稅義務人，與系爭房屋是否為其本
    身主動出售或被動性遭債權人查封拍賣無涉，亦與其現時是
    否擁有該法拍建物標的所有權無涉，系爭經法院拍賣之房屋
    既屬應課徵營業稅貨物，且拍賣時稅捐稽徵機關未獲分配應
    課徵營業稅額，不問是否係稅捐稽徵機關因未參與分配，而
    致未受分配，均不影響原告稅法上之義務。是被告據財政部
    85年10月30日台財稅第 851921699號函釋，作成本件課稅之
    處分，揆諸首揭規定，尚難認有違誤，訴願決定予以維持，
    亦無不合。原告以上開主張，請求撤銷，尚難認為有理由，
    應予駁回。
據上論結，本件原告之訴為無理由，依行政訴訟法第195條第1項
後段、第98條第1項前段，判決如主文。
中　　華　　民　　國　　96　　年　　8　　 月　　31　　日
                  第四庭審判長法  官  沈  應  南
                              法  官　許  武  峰
                              法  官　許  金  釵
以上正本證明與原本無異。
如不服本判決，應於判決送達後20日內向本院提出上訴書狀，其
未表明上訴理由者，應於提起上訴後20日內向本院提出上訴理由
書（須依對造人數附具繕本）；如於本判決宣示或公告後送達前
提起上訴者，應於判決送達後20日內補提上訴理由書（須附繕本
）。未表明上訴理由者，逕以裁定駁回。
中　　華　　民　　國　　96　　年　  8　　 月　　31　　日
                              書記官  廖  倩  慧
